【裁判字號】    99,竹簡,429
【裁判日期】    991029
【裁判案由】    撤銷贈與
【裁判全文】
臺灣新竹地方法院民事判決             99年度竹簡字第429號
原      告  中國信託商業銀行股份有限公司
法定代理人  乙○○
訴訟代理人  甲○○
            戊○○
被      告  丙○○
被      告  丁○○○○○○○
上列當事人間撤銷贈與事件，本院於民國99年10月18日辯論終結
，判決如下：
    主      文
被告間就坐落新竹市○○段六五一地號，面積八七八平方公尺，
應有部分二一四０分之七九，及其上同段九號建物即門牌號碼新
竹市○○街八七巷十四弄四五號二樓房屋，權利範圍全部，於民
國九十七年六月二十三日所為之債權行為及民國九十七年七月二
十一日所為移轉登記之物權行為，均應予撤銷。
被告路黃玉春應將前項土地及建物，於民國九十七年七月二十一
日以贈與為原因所為之所有權移轉登記予以塗銷，並回復登記為
被告丙○○所有。
訴訟費用由被告負擔。
    事實及理由
壹、程序方面：
    按訴狀送達後，原告不得將原訴變更或追加他訴，但請求之
    基礎事實同一或不甚礙被告之防禦及訴訟之終結者，不在此
    限，民事訴訟法第255條第1項第2、7款定有明文。查本件原
    告起訴時訴之聲明為：一、被告2人於民國97年6月23日就附
    表所示之不動產所為贈與行為及97年7月21日所為之物權行
    為應予撤銷。二、被告路黃玉春就附表不動產所為之所有權
    移轉登記應予塗銷。三、訴訟費用由被告等連帶負擔。嗣於
    訴訟進行中原告就其聲明第二項追加為被告路黃玉春應將附
    表之不動產回復為被告丙○○所有，核原告所為訴之追加，
    係基於同一基礎事實，且不甚礙被告之防禦及訴訟之終結，
    參諸前揭規定，原告所為訴之追加，於法尚無不合，應予准
    許。
貳、實體方面：
一、原告主張：
（一）緣被告丙○○前於94年1月10日向原告請領信用卡使用，
      卡號為：0000000000000000，被告丙○○持用原告核發之
      信用卡於特約商店內消費簽帳，至98年1月13日止，共積
      欠新台幣 (下同)55768 元之消費帳款、利息及費用未支
      付，及其中53955元部分，自98 年1月13日起按年利率20%
      計算至清償日止之利息迄未清償。另被告丙○○於94年5
      月5日向原告借款10萬元，約定自94年5月5日起至98年5月
      5日止循環動用，利息採固定利率計付，屆期本息如數清
      償，並約定如有停止付款或拒絕付款者，債務視為全部到
      期。詎被告丙○○於97年11月4日後竟未依約清償本息，
      依約視為同到期，尚欠本金77690元，及自97年11月5日起
      至清償日止，按年息百分之18.25計算之利息未予清償。
（二）原告經積極催討，被告丙○○均未清償，系爭原為其所有
      之不動產即新竹市○區○○街87巷14弄45號2樓，竟於97
      年6月23日無償贈與其母即被告黃玉春，並已於97年7月21
      日辦畢所有權移轉登記在案，致原告日後無法對上開不動
      產聲請強制執行以受償前開債務。查民法第244條第1項：
      「債務人所為之無償行為，有害及債權者，債權人得聲請
      法院撤銷之」，該條之撤銷權，其客體包括債務人所為之
      債權行為及物權行為。本案被告所為之無償贈與顯已損害
      原告債權之求償，且被告丙○○除前開不動產外，並無其
      他足供清償之財產，爰依民法第244條第1項規定，請求如
      聲明所示。
      並聲明：
1、被告間就坐落新竹市○○段651地號，面積878平方公尺，應
   有部分2140分之79，及其上同段9號建物即門牌號碼新竹市○
   ○街87巷14弄45號2樓房屋，權利範圍全部，於民國97年6月
   23日所為之債權行為及民國97年7月21日所為移轉登記之物權
   行為，均應予撤銷。
2、被告黃玉春應將上開不動產，於民國97年7月21日以贈與為原
   因所為之所有權移轉登記予以塗銷，並回復登記為被告路夏
   所有。
3、訴訟費用由被告等連帶負擔。
二、被告則以：
（一）被告黃玉春為被告丙○○之母親，當初實係買賣，且系爭
      不動產有向建華銀行貸款，過戶時還剩70餘萬元的房貸未
      還，均係被告黃玉春幫忙還款，所以拿系爭不動產抵債，
      當時是由國泰人壽幫忙辦理過戶，承辦人員稱以贈與方式
      可以節省資金流程。且被告多年來存有債權債務關係，被
      告丙○○向被告路黃玉春所借支之費用均係被告路黃玉春
      向國泰人壽保單貸款籌措。被告丙○○將系爭不動產過戶
      予被告黃玉春，僅償還一小部分金錢。
（三）為此答辯聲明：
    １原告之訴駁回。
    ２訴訟費用由原告負擔。
三、本院之判斷：
（一）原告主張被告丙○○共積欠原告信用卡費用55768元，及
      其中53955元部分，自98年1月13日起按年利率20%計算至
      清償日止之利息；暨借款本金77690元，及自97年11月5日
      起至清償日止，按年息百分之18.25計算之利息均未予清
      償，迭經催告無效，此有原告提出與所述相符之信用卡及
      現金卡申請書及客戶消費明細及放款帳戶還款明細為證，
      堪信為真。
（二）按當事人就其所主張有利於己之事實，均應負舉證之責，
      故一方已有適當之證明者，相對人欲否認其主張，即應進
      一步據舉證之。本件被告丙○○就渠等於97年6月23日將
      系爭房地贈與其母親即被告黃玉春，並於97年7月21日辦
      理所有權移轉登記完畢之情，並不爭執，惟以前情置辯，
      經查：本件原告主張被告間移轉系爭房地所有權之原因關
      係為贈與，屬無償行為，係以系爭房地登記謄本記載為據
      ，是被告丙○○應就系爭不動產係為有償移轉之事實予以
      舉證，雖渠等提出被告丙○○及配偶羅錦明之入出國日期
      證明書、被告路黃玉春之台灣企銀及合作金庫存褶明細、
      被告路黃玉春保單質借借據、被告丙○○之壽險保險單及
      贈與稅免稅證明書為證，然就被告丙○○所提之贈與稅免
      稅證明書亦證明被告間就系爭不動產之移轉為無償行為外
      ，有關被告丙○○及其配偶之入出境、銀行存褶明細及保
      單質借借據等均不足以證明被告間確有買賣系爭房地之款
      項之往來及交付，益見被告等無法提出買賣系爭房地之資
      金往來證明。
（三）再被告丙○○雖稱多年來與被告黃玉春間有多筆借貸，然
      具體之時間、金額及以何方式交付等，均未見提出進一步
      之借款交付資金證明，是渠等抗辯自難憑信。
（四）末被告丙○○積欠原告之上開債務，經調取被告丙○○
      財產所得資料顯示，被告丙○○所得均為0元，亦無任何
      財產，此有稅務電子閘門財產所得調件明細表在卷可憑。
      綜上，自足認被告丙○○於系爭房地移轉時，確已陷於無
      資力之狀況，則其於對原告負有上開債務後，將系爭房地
      贈與並移轉登記予被告路黃玉春，非但使其責任財產減少
      ，並將使其對原告所負之債務陷於不能履行或履行顯有困
      難，核應屬有害及原告債權之無償行為，洵無疑義。
四、按債務人所為之無償行為，有害及債權者，債權人得聲請法
    院撤銷之，並得聲請命受益人或轉得人回復原狀，民法第
    244條第1項、第4項定有明文。查本件被告間移轉系爭房地
    之行為，乃無償行為，從而，原告於99年5月7日請領系爭房
    地之謄本後知悉上開事實1年內，依民法第244條第1項規定
    ，請求撤銷被告間就系爭房地贈與之債權行為及物權行為，
    併依民法第244條第4項規定請求被告路黃玉春塗銷已為之移
    轉登記以回復原狀，於法自無不合，應予准許，爰判決如主
    文第一、二項所示。
五、據上論結，本件原告之訴為有理由，依民事訴訟法第436條
    第2項、第78條、第85條第1項前段，判決如主文。
中    華    民    國    99    年    10    月    29    日
                   新竹簡易庭   法  官  彭淑苑
以上正本證明與原本無異。
如對本判決上訴，須於判決送達後20日內向本院提出上訴狀。
                                書記官  王恬如
中    華    民    國    99    年    10    月    29    日

司法院資訊處製作；財團法人民間司法改革基金會備份。
